臺灣高等法院刑事判決　　　　　　　　　　　　　九十一年度上易字第二三四四號
　　上　訴　人　臺灣新竹地方法院檢察署檢察官
　　被　　　告　甲○○
右上訴人因被告竊盜案件，不服臺灣新竹地方法院九十一年度易字第一八四號，中華
民國九十一年五月十六日第一審判決（起訴案號：臺灣新竹地方法院檢察署九十年度
偵字第六八七九號）提起上訴，本院判決如左：
    主  文
原判決撤銷。
甲○○竊盜，處有期徒刑貳月，如易科罰金，以參佰元折算壹日。
    事  實
一、甲○○於民國九十年十一月二十日晚上七時三十分許，在新竹縣新豐鄉○○路七
    五九號前，見車號ＵＲ─二六八一號自用小客車之車主丙○○不在車內且車鑰匙
    未拔出之際，竟基於為自己不法所有之意圖，徒手啟動該自用小客車將之竊走。
    甲○○得手駛離之後，車主丙○○始返回停車地點，發現其所有前述自用小客車
    被竊，丙○○遂與友人駕車四處尋找。而甲○○於竊得該自用小客車後，即駕駛
    該自用小客車前往新竹縣新豐鄉○○路○段一三一號其女性友人丁○○住處拿取
    眼鏡，隨即再將該自小客車駕往新竹縣湖口鄉○○○○路上往北行駛，迨於當晚
    八時許，甲○○駕駛該自用小客車行駛至新竹縣湖口國小前，為與友人駕車四處
    尋找之丙○○發現而攔停，丙○○即下車上前拍打該自用小客車車窗，示意甲○○開門，甲○○見行跡敗露，為能脫免逮捕，竟另基於傷害之犯意，不顧丙○○
    在前阻擋之情狀，仍踩油門前進，以致所駕自小客車撞及丙○○，使丙○○受有
    左手挫傷出血、雙踝部挫傷腫脹之傷勢（傷害部分未據丙○○告訴），甲○○並
    隨即在該路段急速迴車，沿台一線南下行駛逃逸，惟因車速過快而追撞同向在前
    由乙○○所駕駛車號ＪＵ─三八一六號自用小客車，而再度肇事，惟甲○○仍繼
    續駕駛前述竊得之自用小客車逃逸，迨行經新竹縣湖口鄉台一線南下五十九．三
    公里處，終因過於緊張再度撞及安全島而停止並下車跳入路旁魚池逃逸，惟仍為
    警查獲逮捕。
二、案經新竹縣警察局竹北分局移請臺灣新竹地方法院檢察署檢察官偵查起訴。
    理  由
一、訊據被告甲○○固不否認於右揭時、地開走被害人丙○○所有之車號ＵＲ─二六
    八一號自用小客車，惟矢口否認有竊盜犯行，辯稱：案發當日伊所有車號ＭＡ─
    三三八○號自用小客車亦停放在被害人丙○○停放車子處之附近，而伊駕駛被害
    人丙○○之上開自用小客車前，曾與人發生車禍，頭部遭受撞擊，故意識不清，
    而誤開被害人丙○○之車輛，伊當時意識模模糊糊，不知道曾開車至友人丁○○
    住處拿取眼鏡及於新竹縣湖口國小前，遭被害人丙○○攔停，並開車撞傷被害人
    丙○○，又追撞乙○○所駕車號ＪＵ─三八一六號自小客車肇事云云。
二、經查：
  (一)右揭事實，業據被害人丙○○迭於警訊、偵查、原審及本院訊問時指訴綦詳，而
    被告甲○○於竊得該自用小客車後，即駕駛該自用小客車前往新竹縣新豐鄉○○
    路○段一三一號其女性友人丁○○住處拿取眼鏡，及被告於新竹縣湖口鄉台一線
    南下車道，因車速過快而追撞同向在前由乙○○所駕車號ＪＵ─三八一六號自小
    客車，而再度肇事，惟被告仍繼續駕駛前述竊得之自小客車逃逸等情，亦據證人
    丁○○、乙○○於警訊時證述明確，並有贓物認領保管單、車損照片附於偵查卷
    可稽。
  (二)被告雖辯稱：伊駕駛被害人丙○○之上開自用小客車前，曾與人發生車禍，頭部
    遭受撞擊，故意識不清，致誤開車輛云云，惟查被告於警訊時供稱：伊於九十年
    十一月二十日晚上七時三十分左右，在新竹縣台一線上竊取該車，確實地點伊不
    清楚，因為當時伊精神恍惚，覺得那部車號ＵＲ─二六八一號紅色自用小客車很
    像是伊的，而且又未拔起鑰匙，所以伊就將車開走，伊不清楚在新竹縣湖口國小
    前，遭車主（即被害人丙○○）攔停，並開車衝撞車主受傷的事，而伊於台一線
    迴轉南下，又在湖口鄉台一線南下車道撞上車號ＪＵ─三八一六號自小客車後，
    意識又不清楚了，警方和被害人丙○○於九十年十一月二十日二十時左右發現伊
    時，伊忘記當時為何跳入路旁之魚池，可能是要小便不小心跌下去，伊前額的傷
    是前幾天發生車禍所受的傷，至頭後方、右手腕及左右二腳的傷，可能是伊跳入
    魚池撞傷的，犯案之前伊無服用藥物或吸食毒品，以前也沒有看過精神科方面的
    醫生云云；於檢察官偵查時供稱：伊所有白色自用小客車昨天（即九十年十一月
    二十日）開到水溝內，就停在該處，伊不知道為何會開該輛紅色自用小客車，只
    知道該車沒有上鎖，而且車上有鑰匙，伊開了就走，伊沒有精神異常狀況，只是
    血壓較低，頭腦昏昏沉沉的云云，雖已辯稱其案發當時精神恍惚，惟均未敘及案
    發當日於開走被害人丙○○車輛前，曾與人發生車禍而頭部遭受撞擊之情，且亦
    供稱其僅係血壓較低，並無精神異常，之前亦未看過精神科方面的醫生。嗣被告
    於原審訊問時改稱：案發前二天伊曾發生車禍，是被吉普車擦撞到，但沒有撞到
    頭，是案發當天晚上開錯車前有跟人發生車禍，伊覺得頭被撞到，下車跟人理論
    ，頭暈暈的，轉身要去開伊的車子，卻開到別人的車子云云；於本院九十一年九
    月四日訊問時供稱：伊那時後腦血腫（被人打的）模模糊糊間開錯他人的車云云
    ，惟不僅對其頭部傷勢為車禍造成或被人打傷，前後供述不一，且與其於警訊時
    供稱：伊前額的傷是前幾天發生車禍所受的傷，至頭後方、右手腕及左右二腳的
    傷，可能是伊跳入魚池撞傷的等語，及證人即被告之妻吳雅雯於警訊時證稱：被
    告頭部傷痕是前幾天車禍時撞傷的等語不符，足證被告辯稱：伊駕駛被害人丙○○之上開自用小客車前，曾與人發生車禍，頭部遭受撞擊云云，不足採信。再證
    人丁○○雖於原審訊問時證稱：當晚七點左右，被告又折返，說來拿眼鏡，伊問
    被告眼睛好好的要眼鏡幹嗎，被告說不知道，被告往回走時，伊看被告後頭部有
    腫一個大包，前額也有挫傷，被告停留約五分鐘，感覺精神恍惚，走時也沒有說
    一聲，跟平常不一樣云云；於本院九十一年九月四日訊問時證稱：被告當時精神
    狀況與平常不一樣，他眼睛好好的，為何要拿眼鏡，被告當日的精神狀況很奇怪
    ，還向警察說伊先生用槍押他，警察也被他弄得很糊塗云云，惟查，被告頭部後
    方所造成之血腫，係被告自友人丁○○住處離去之後，為被害人丙○○發現，嗣
    逃逸至新竹縣湖口鄉台一線南下五十九．三公里處，因過於緊張再度撞及安全島
    而停止並下車跳入路旁魚池逃逸，於跳入魚池時撞傷等情，業據被告於警訊時供
    明，則證人丁○○證稱：伊看被告後頭部有腫一個大包云云，已有不實，核證人
    丁○○為被告友人，其證詞難免迴護被告，是證人丁○○證述當時被告精神狀態
    有異常情形，並不足採。另證人即查獲本案之警員施華煒於原審訊問時證稱：伊
    看到被告時，被告全身溼溼的好像剛從魚池上來，伊問被告是否偷車，被告先說
    他被押、灌藥，又說他偷車，訊問被告時，就覺的他精神怪怪的，身上並無酒味
    ，有一些新舊傷，後來回警局，被告精神仍不好，有些語無倫次，伊到現場時，
    就覺得被告有超出常人，精神狀況差，跟一般人很不一樣，所以伊才通知被告的
    太太到警局作筆錄，作筆錄時，被告的太太有說被告二天前發生車禍等語，然查
    ，被告雖提出財團法人天主教湖口仁慈醫院乙種診斷證明書，載明被告受有頭部
    外傷、後頭部頭皮血腫、右手腕部裂傷三公分、右小腿擦傷，九十一年十一月二
    十日晚上八時三十分急診治療，曾做頭部Ｘ光檢查（正常）及右手腕傷口治療及
    右小腿傷口治療，於九十年十一月二十日晚上九時五十五分離院等語，惟被告除
    頭部所受外傷（挫傷），係於九十年十一月二十日竊取被害人丙○○上開自用小
    車前二日，車禍所造成外，其餘傷勢均係逃逸時跳入魚池造成，業據被告於警訊
    時供明，核與證人吳雅雯於警訊時證稱：被告頭部傷痕是前幾天車禍時撞傷的等
    語相符。況以被告傷勢判斷，其僅受有頭部外傷，後頭部頭皮血腫，右手腕部裂
    傷三公分、右小腿擦傷，而頭部Ｘ光檢查正常，應不足以造成精神異常之情形，
    且被告於偵查時亦供稱：伊沒有精神異常狀況，只是血壓較低，頭腦昏昏沉沉的
    等語，復依被告在新竹縣新豐鄉○○路七五九號前，竊取被害人丙○○所有上開
    自用小客車後，尚可駕駛該車前往新竹縣新豐鄉○○路○段一三一號其女性友人
    丁○○住處，隨即再將該自小客車駕往新竹縣湖口鄉○○○○路上往北行駛，被
    告既可明確找到友人丁○○住處，並可自新竹縣新豐鄉至新竹縣湖口鄉約二十餘
    分鐘之行車路程，且該路程有許多號誌燈號（紅綠燈），被告均能安全駕駛，復
    行駛至新竹縣湖口國小前，為被害人丙○○發現而攔停後，仍知逃逸等情判斷，
    被告犯罪當時之精神狀態，應屬正常。證人施華煒所證述，係被告為警查獲後之
    狀況，自不能以此而認被告行竊當時亦有精神狀態異常，而採為對被告有利之認
    定。至證人即被告之妻吳雅雯於警訊時證稱：被告二年前即有精神恍惚之情形，
    最近幾天情形加重，語無倫次，但無被告精神方面的醫療證明云云，惟與被告於
    偵查時所供稱：伊沒有精神異常狀況，只是血壓較低，頭腦昏昏沉沉的等語不符
    ，且亦無法提出被告有精神異常之醫療證明，核應屬迴護被告之詞，不足採信。
  (三)再被害人丙○○於原審訊問時陳稱：伊車子停放上班地點赤城汽車音響店前，當
    時確實有二部車子併排，另一部是銀色，有一部白色停在更遠的地方等語，並有
    手繪現場圖附卷可稽，則被告所有之白色自用小客車與被害人丙○○所有紅色自
    用小客車停車距離，相距甚遠，豈有可能如被告於原審訊問時所述，其與他人發
    生車禍，下車理論後，頭暈暈的，轉身要去開車，卻開到別人的車子之情形發生
    。再者，被害人丙○○所有車號ＵＲ─二六八一號自用小客車，係一九九五年份
    ，引擎汽缸容量（排氣量）為一五九○ＣＣ，顏色為紅色，而被告所有之車號Ｍ
    Ａ─三三八○號自用小客車，係一九九一年份，引擎汽缸容量（排氣量）為一四
    九三ＣＣ，顏色為白色，有車籍作業系統查詢認可資料二紙及汽車行車執照附卷
    可稽，是二車之外形顏色新舊均不相同，且不同車主，依一般大眾共知之經驗，
    其車內之擺飾、特徵，均有極大之差異，應不可能發生誤開之情形。況證人丁○○於警訊時證稱：被告於九十年十一月二十日晚上十九時許有去過伊家，當時是
    開白色的車子，後來過沒幾分鐘，被告開紅色的車子到伊家拿眼鏡，伊問被告紅
    色的車子是誰的？被告回稱該車是向朋友借的，講完就立刻把車開走等語；於原
    審訊問時證稱：伊看被告開一部紅色車子，因為伊知道被告的車是白色的，伊問
    被告該車是誰的，被告先回答不知道，後來說跟朋友借的等語；於本院九十一年
    九月四日訊問時證稱：伊問被告車子是何人的，被告說是他朋友的等語，足證被
    告於犯案當時，明確知悉所駕駛之被害人丙○○所有車號ＵＲ─二六八一號自用
    小客車，並非其所有。再被告於檢察官偵查時已供稱：伊所有白色自用小客車昨
    天（即九十年十一月二十日）開到水溝內，就停在該處等語；於原審訊問時供稱
    ：伊所有白色車子，事後由伊朋友拖去修理等語，並於原審具狀稱：「... 九十
    年十一月二十日事發當日係因自己駕駛之車輛在新竹縣新豐鄉○○路七五九號前
    拋錨，在一時情急失慮之情況下，將被害人未取走鑰匙之自小客車開走，... 。
    」等語，有九十一年四月二日刑事辯護意旨狀附卷可稽，是被告辯稱誤開他人車
    輛云云，顯係事後卸責之詞，不足採信。
  (四)綜上所述，被告於行竊被害人丙○○上開自用小客車時，意識清楚並無精神恍惚
    之情形，且客觀上被害人丙○○所有之自用小客車與被告所有車輛，二者外觀差
    異極大，且停車位置相距甚遠，況被告所有車輛當時已拋錨而無法行駛，事後再
    由友人拖去修理，絕無可能發生誤開之情事，被告因自己車輛拋錨而無法行駛，
    因見被害人丙○○所有之自用小客車車門未鎖，鑰匙留於車上，即將之竊走，置
    於自己之實力支配之下，供己代步使用，其具有不法所有之意圖甚為明確。本件
    事證明確，被告犯行洵堪認定，應依法論科。
三、核被告所為，係犯刑法第三百二十條第一項竊盜罪。
四、原審失查，諭知被告無罪，顯有未洽。檢察官上訴意旨執此指摘原判決不當，為
    有理由，應由本院將原判決撤銷改判。爰審酌被告素行、犯罪之動機、目的、及
    於偵查時已與被害人丙○○達成民事和解，賠償被害人丙○○新台幣（下同）六
    十八萬元；並賠償證人乙○○所有車號ＪＵ─三八一六號自用小客車之車損六萬
    五千元，有新竹縣湖口鄉調解委員會調解書、和解書各一紙附卷可稽，犯罪後態
    度良好等一切情狀，量處如主文第二項所處之刑，並諭知易科罰金之折算標準，
    以示懲儆。
據上論斷，應依刑事訴訟法第三百六十九條第一項前段、第三百六十四條、第二百九
十九條第一項前段、刑法第三百二十條第一項、第四十一條第一項前段，罰金罰鍰提
高標準條例第一條前段、第二條，判決如主文。
本案經檢察官劉斐玲到庭執行職務。
中      華      民      國    九十一    年      九      月    二十五    日
                              臺灣高等法院刑事第十五庭
                                  審判長法  官  房  阿  生
                                        法  官  蔡  光  治
                  法  官  雷  元  結
右正本證明與原本無異。
不得上訴。
                                        書記官  黃  德  煌
中      華      民      國    九十一    年      九      月    二十五    日
附錄：本判決論罪科刑法條全文
刑法第三百二十條
意圖為自己或第三人不法之所有，而竊取他人之動產者，為竊盜罪，處五年以下有期
徒刑、拘役或五百元以下罰金。
意圖為自己或第三人不法利益，而竊佔他人之不動產者，依前項之規定處斷。
前二項之未遂犯罰之。
